【裁判字號】    97,財管,72
【裁判日期】    970825
【裁判案由】    選任遺產管理人
【裁判全文】
臺灣臺南地方法院民事裁定              97年度財管字第72號
聲  請  人  國泰世華商業銀行股份有限公司
法定代理人  乙○○
代  理  人  丙○○
上列聲請人聲請為被繼承人甲○○選任遺產管理人事件，本院裁
定如下：
    主      文
選任財政部國有財產局台灣南區辦事處台南分處為被繼承人甲○
○之遺產管理人。
聲請程序費用新台幣壹仟元由被繼承人甲○○之遺產負擔。
    理      由
一、按繼承人均拋棄其繼承權者，準用關於無人承認繼承之規定
    ，民法第1176條第6項定有明文。又繼承開始時，繼承人之
    有無不明，而不能依民法第1177條選定遺產管理人時，得由
    利害關係人聲請法院選任之，民法第1178條第2項亦定有明
    文。
二、本件聲請意旨略以：
  （一）緣被繼承人甲○○（男，民國○○年○月○○日生，身分證
        統一編號：Ｚ000000000號，97年1月25日死亡，生前最
        後住所：台南縣學甲鎮○○路53號）於94年4月26日向
        聲請人借款新台幣（下同）247萬元，約定到期日為109
        年4月26日，並有利息及違約金之約定，詎被繼承人不
        依約履行，迭經催討，亦無效果，計尚欠聲請人借款本
        金0000000元及應計之利息與違約金。
  （二）被繼承人甲○○於97年1月25日死亡，依民法第1147條
        規定，繼承已開始，惟其法定繼承人均已拋棄繼承，致
        遺產無繼承人，聲請人之債權一直無法行使，爰聲請選
        任李家輔為被繼承人甲○○之遺產管理人等語。
三、經查，聲請人主張之上開事實，業據其提出貸款契約書影本
    、除戶謄本影本、繼承系統表、土地及建物登記第二類謄本
    、本院97年5月18日南院雅家家97年度繼字第525號函影本為
    證，並經本院依職權調閱本院97年度繼字第525號、97年度
    繼字第655號拋棄繼承案卷查核屬實，自堪信聲請人之主張
    為真實。是以，被繼承人甲○○之法定繼承人均已聲明拋棄
    繼承權，且未準用民法第1177條規定選定遺產管理人，而聲
    請人為被繼承人之債權人，則其以利害關係人之身分聲請選
    任被繼承人甲○○之遺產管理人，核與上開規定並無不合，
    應予准許。
四、又按公示催告期限屆滿，無繼承人承認繼承時，其遺產於清
    償債權，並交付遺贈物後，如有剩餘，歸屬國庫；又按非公
    用國有財產以財政部國有財產局為管理機關，民法第1185條
    、國有財產法第12條分別定有明文。查，本件被繼承人甲○
    ○之繼承人皆已拋棄繼承權，且未準用民法第1177條之規定
    選定遺產管理人，足徵渠等對被繼承人甲○○遺產之處置已
    漠不關心，聲請人雖聲請指定被繼承人甲○○之長子李家輔
    為其遺產管理人，惟李家輔既已拋棄繼承，則聲請人與被繼
    承人甲○○間之債權債務關係，對繼承人李家輔即無任何直
    接關聯性存在，而經本院發函通知李家輔，其亦無擔任遺產
    管理人之意願，參以被繼承人甲○○之遺產，倘於無人承認
    繼承時，將於清償債權，交付遺贈物後，歸屬國庫，是為使
    被繼承人甲○○遺產之處置順利進行，並考量遺產管理之專
    業性與公平性，本院認選任財政部國有財產局台灣南區辦事
    處台南分處為被繼承人甲○○之遺產管理人為適當。
五、依非訟事件法第24條第1項、第157條，裁定如主文。
中    華    民    國    97    年    8     月    25    日
                  家事法庭法  官  林育幟
以上為正本係照原本作成。
如對本裁定抗告須於裁定送達後10日內向本院提出抗告狀，並應
繳納抗告費新臺幣1000元。
中    華    民    國    97    年    8     月    25    日
                          書記官  歐貞妙


司法院資訊處製作；財團法人民間司法改革基金會備份。
